臺北高等行政法院判決
                                      100年度簡字第323號
原      告　丁白蘋
被      告　財政部臺北市國稅局
代　表　人　陳金鑑（局長）住同上
上列當事人間綜合所得稅事件，原告不服財政部中華民國100 年
3月21 日台財訴字第10000058100 號（案號：第10000339號）訴
願決定，提起行政訴訟，本院判決如下：
    主  文
原告之訴駁回。
訴訟費用由原告負擔。
　　事實及理由
甲、程序方面：
    本件爭訟之數額在新台幣（下同）40萬元以下，依99年5 月
    1 日施行之行政訴訟法第229 條第1 項規定，以簡易訴訟程
    序審理，不經言詞辯論，逕行裁判。
乙、實體方面：
壹、事實概要
    緣原告民國（下同）94年度綜合所得稅結算申報，經被告依
    據法務部調查局臺北市調查處（下稱臺北市調查處）通報資
    料調查結果，核認原告及其配偶呂政平漏報取自華信國際開
    發顧問股份有限公司（下稱華信公司）薪資及其他所得合計
    2,011,946 元，另漏報其本人取自博亨企管顧問股份有限公
    司（下稱博亨公司）執行業務所得5,200 元，歸併核定原告
    94年度綜合所得總額2,716,255 元，除發單補徵應納稅額29
    9,851 元外，並按其所漏稅額290,194 元處以0.2 倍之罰鍰
    計58,038元。原告就核定取自華信公司薪資、其他所得、取
    自博亨公司執行業務所得及罰鍰處分不服，申經復查結果，
    將其他所得轉正為利息所得；追減執行業務所得96元及罰鍰
    2 元，原告仍表不服，提起訴願，遭經駁回，遂向本院提起
    本件行政訴訟。
貳、本件原告主張：
一、原告與其配偶呂政平於94年度雖歸課綜合所得稅額2,716,25
    5 元，然應扣除當年投資華信公司之虧損500,000 元後，則
    實際僅為2,216,255 元。被告竟不予以核減，實有違所得稅
    法之減免法理。
二、按所得稅法係採「就源扣繳」之方式課徵，亦即原告及其配
    偶呂政平於向華信公司領取紅利之初，華信公司及應依法按
    所得額先予扣除所得稅後，再發放予領款人。華信公司亦於
    發放款項之際，並鄭重向領款人聲明所領得之款項均已扣繳
    所得稅。因此，各投資人所領取之紅利，皆不必申報或繳納
    任何所得稅。
三、原告所領得之紅利，業經華信公司預先扣繳所得稅，被告自
    不得再行重複課徵補繳。否則，即有重複課稅圖利國庫之嫌
    。倘若華信公司未將扣得之稅金，悉數繳納國庫，被告亦僅
    能向華信公司追討，甚至對其科處罰鍰，實不應再向原告追
    討補繳稅款，更不應對原告裁處罰鍰等情。並聲明求為判決
    撤銷訴願決定及原處分（含復查決定）。
參、被告則以：
一、利息所得
（一）按「個人之綜合所得總額，以其全年下列各類所得合併計
      算之：……第4 類：利息所得：凡公債、公司債、金融債
      券、各種短期票券、存款及其他貸出款項利息之所得：…
      …第10 類 ：其他所得：不屬於上列各類之所得，以其收
      入額減除成本及必要費用後之餘額為所得額。……」、「
      納稅義務人之配偶，及合於第17條規定得申報減除扶養親
      屬免稅額之受扶養親屬，有前條各類所得者，應由納稅義
      務人合併報繳。」、「納稅義務人應於每年5 月1 日起至
      5 月31日止，填具結算申報書，向該管稽徵機關，申報其
      上一年度內構成綜合所得總額……之項目及數額，以及有
      關減免、扣除之事實，並應依其全年應納稅額減除……扣
      繳稅額及可扣抵稅額，計算其應納之結算稅額，於申報前
      自行繳納。」為行為時所得稅法第14條第1 項第4 類、第
      10類、第15條第1 項及第71條第1 項所明定。
（二）本件被告依據臺北市調查處通報資料查得原告配偶呂政平
      於93年間擔任華信公司臺北總監，嗣又調升為業務副總經
      理，而該公司自93年6 月起，以不動產證券化集資投資為
      名，大量僱用業務員，以購買臺中市敬華大飯店、花蓮市
      東洋大飯店及彰化縣員林鎮華京大飯店等不動產標的為名
      ，向不特定社會大眾散發文宣、招攬參加該公司推出之「
      212 投資分紅專案」，每一投資單位為10萬元，以2 年為
      1 期，每個月可獲1 ﹪紅利，2 年可獲24﹪紅利。而原告
      及其配偶參與華信公司「212 投資分紅專案」，94年度自
      華信公司領取紅利150,462 元、92,584元，被告乃核定原
      告及其配偶94年度取自華信公司其他所得150,462 元、92
      ,584 元 ；嗣參據該公司負責人詹尚閔、資產事業部總經
      理李劍虹及執行副總陳永泰調查筆錄，該投資分紅專案係
      華信公司以招募會員方式向會員進行借貸，且借款利息亦
      已依約按月支付，原告及配偶參與該分紅專案之投資額實
      際為貸予華信公司之款項，渠等按月領取紅利之性質核屬
      首揭所得稅法第14條第1 項第4 類規定之利息所得，被告
      復查決定乃將其轉正所得類別為利息所得，惟不影響該年
      度綜合所得稅之核定。
（三）依卷附專案投資者紅利發放明細、紅利計算明細及郵政存
      簿儲金薪資存款團體戶存款單（參閱行政救濟案卷P54-P6
      6 、P117-P138）等 資料，華信公司存入原告及其配偶之
      紅利，並未扣取稅款，是原告訴稱前揭紅利已由華信公司
      扣繳稅款乙節，核無足採；另華信公司給付系爭利息所得
      時是否已依法扣繳稅款，並不影響原告應依法申報綜合所
      得稅之義務，原告訴稱系爭利息所得應採就源扣繳，毋庸
      再併課個人綜合所得稅，顯係對法令之誤解，被告依首揭
      規定將系爭利息所得併課原告當年度綜合所得總額，並無
      不合。
（四）原告訴稱94年度投資華信公司款項500,000 元已血本無歸
      ，並主張應自其綜合所得總額減除乙節，按現行所得稅法
      規定，利息所得則無扣減成本及支出之適用，因此原告及
      其配偶借貸予華信公司之款項，並不構成計算所得之減項
      ，原告主張是項投資款目前無法取回，核屬私法之債權求
      償問題，與本件所得之計算無涉。
（五）綜上，原告所訴，洵不足採。被告依查得事證計算所得金
      額並判斷所得類別，歸課原告94年度綜合所得稅，揆諸首
      揭規定，並無不合。
二、罰鍰
（一）按「納稅義務人已依本法規定辦理結算、決算或清算申報
      ，而對依本法規定應申報課稅之所得額有漏報或短報情事
      者，處以所漏稅額2 倍以下之罰鍰。」為所得稅法第110
      條第1項 所明定。
（二）本件被告依據通報及查得資料，以原告94年度綜合所得稅
      結算申報，漏報本人執行業務所得及配偶呂政平取自華信
      公司薪資、其他所得（嗣轉正為利息所得）合計2,011,94
      6 元，及漏報執行業務所得5,200 元，違反所得稅法第71
      條第1 項規定，致短漏所得稅額290,194 元，此有綜合所
      得稅結算申報書、核定通知書、各類所得扣繳暨免扣繳憑
      單及執行業務收入未設帳電腦核定清單等案關資料附案佐
      證，違章事證明確，乃依首揭規定，按所漏稅額處以0.2
      倍之罰鍰計58,038元，案經被告復查決定以追減原核定執
      行業務所得96元，重行核算按所漏稅額290,181 元處0.2
      倍罰鍰58,036元，准予追減罰鍰2 元。原告不服，執與補
      徵綜合所得稅部分之相同理由，資為爭議。
（三）查綜合所得稅之課徵係以收付實現為原則，並採自行申報
      制，納稅義務人取有所得即應自行申報，並盡查對之責，
      俾符合稅法之強行規定。本件原告及其配偶呂政平94年度
      既有系爭取自華信公司薪資所得1,991,324 元、利息所得
      243,046 元、執行業務所得5,104 元，依法即應如數併入
      94年度綜合所得稅辦理申報。從而被告以原告未善盡注意
      義務，既有系爭所得而未依規定併入辦理結算申報，自難
      卸免過失漏報之責任，即應論罰，是被告復查決定以追減
      原核定執行業務所得96元，重行核算按所漏稅額290,181
      元處0.2 倍罰鍰58,036元，准予追減罰鍰2 元，揆諸首揭
      規定，並無違誤等語，資為抗辯。並聲明求為判決駁回原
      告之訴。
肆、兩造不爭之事實及兩造爭點：
    如事實概要欄所述之事實，業據提出華信公司業務、輔導獎
    金明細、委託郵局代存員工薪資總表、郵政存簿儲金薪資存
    款團體戶存款單及各類所得扣繳暨免扣繳憑單等資料影本附
    原處分卷為證，其形式真正為兩造所不爭執，堪信為真，兩
    造之爭點厥為：
一、原告與其配偶94年度來自華信公司之所得是否業經華信公司
    預先扣繳所得稅？被告有無重複課稅？
二、原告及其配偶投資華信公司之虧損，可否自其綜合所得總額
    減除？
三、原告未自行申報系爭取自華信公司薪資所得、利息所得、執
    行業務所得，有無故意過失？
伍、本院之判斷
一、取自華信公司薪資及利息所得部分：
（一）本件應適用之法條與法理：
      行為時所得稅法第14條第1 項第3 類、第4 類、第10類規
      ：「個人之綜合所得總額，以其全年下列各類所得合併計
      算之：第一類……第三類：薪資所得：凡公、教、軍、警
      、公私事業職工薪資及提供勞務者之所得：一、薪資所得
      之計算，以在職務上或工作上取得之各種薪資收入為所得
      額。二、前項薪資包括：薪金、俸給、工資、津貼、歲費
      、獎金、紅利及各種補助費。……第四類：利息所得：凡
      公債、公司債、金融債券、各種短期票券、存款及其他貸
      出款項利息之所得：……第十類：其他所得：不屬於上列
      各類之所得，以其收入額減除成本及必要費用後之餘額為
      所得額。……」
（二）原告與其配偶94年度來自華信公司之所得未經華信公司預
      先扣繳所得稅，被告並無重複課稅：
    １、本件被告依據臺北市調查處通報資料查得原告配偶呂政
        平於93年間擔任華信公司臺北總監，嗣又調升為業務副
        總經理。該公司自93年6 月起，以不動產證券化集資投
        資為名，大量僱用業務員，以購買臺中市敬華大飯店、
        花蓮市東洋大飯店及彰化縣員林鎮華京大飯店等不動產
        標的為名，向不特定社會大眾散發文宣、招攬參加該公
        司推出之「212 投資分紅專案」，每一投資單位為10萬
        元，以2 年為1 期，每個月可獲1 ﹪紅利，2 年可獲24
        ﹪紅利。而呂政平君自94年1 月至8 月間自該公司領取
        業務、輔導獎金計1,986,700 元，應屬提供勞務之薪資
        所得，因原告已申報配偶取自華信公司薪資所得217,80
        0 元，乃核定漏報薪資所得1,768,900 元，有卷附華信
        公司業務、輔導獎金明細、委託郵局代存員工薪資總表
        、郵政存簿儲金薪資存款團體戶存款單及各類所得扣繳
        暨免扣繳憑單附被告卷可稽。嗣於本件復查時，查得華
        信公司自94年2 月至9 月間委託中華郵政股份有限公司
        台北三張犁郵局帳戶（帳號：00000000）轉發原告配偶
        同年1 至8 月薪資計2,209,124 元，此有卷附高雄中都
        郵局客戶歷史交易清單（原告配偶帳號：0000000 ）可
        稽，是系爭漏報薪資所得應為1,991,324 元（薪資所得
        2,209,124 元- 已申報217,800 元=1,991,324元），尚
        大於原核定漏報薪資所得1,768,900 元，被告復查決定
        基於行政救濟不利益變更禁止原則，維持原核定，尚無
        不合。
    ２、本件原告配偶參與華信公司「212 投資分紅專案」，94
        年度自華信公司領取紅利150,462 元、92,584元，有專
        案投資者紅利發放明細、郵政存簿儲金薪資存款團體戶
        存款單及各類所得扣繳暨免扣繳憑單附卷可稽，被告核
        定原告配偶94年度取自華信公司其他所得150,462 元、
        92,584 元 ；嗣參據該公司負責人詹尚閔、資產事業部
        總經理李劍虹及執行副總陳永泰調查筆錄，該投資分紅
        專案係華信公司以招募會員方式向會員進行借貸，且借
        款利息亦已依約按月支付，原告配偶參與該分紅專案之
        投資額實際為貸予華信公司之款項，其按月領取紅利之
        性質核屬首揭所得稅法第14條第1 項第4 類規定之利息
        所得，復查決定乃將其轉正所得類別為利息所得，惟不
        影響該年度綜合所得稅之核定。
    ３、原告雖主張伊與配偶94年度來自華信公司之所得已經華
        信公司預先扣繳所得稅，被告重複課稅云云，惟依卷附
        專案投資者紅利發放明細、紅利計算明細及郵政存簿儲
        金薪資存款團體戶存款單（見原處分卷P54-P6 6、P117
        -P138 ）等資料，華信公司存入原告及其配偶之紅利，
        並未扣取稅款，原告及其配偶亦未提出扣繳憑單以實其
        說，原告主張前揭紅利已由華信公司扣繳稅款乙節，尚
        不足採；至於華信公司給付系爭利息所得時雖未依法扣
        繳稅款，固可就華信公司科處罰鍰，但原告均仍有最終
        之納稅義務，原告主張系爭利息所得應採就源扣繳，應
        向華信公司追索，原告及配偶之勿庸再繳個人綜合所得
        稅云云，尚有誤會，被告依首揭規定將系爭利息所得併
        入原告當年度綜合所得總額，自難謂重複課稅。
（三）原告及其配偶投資華信公司之虧損，不得自其綜合所得總
      額減除：
      按現行所得稅法規定，薪資所得、利息所得並無扣減成本
      及支出之適用，因此原告及其配偶借貸予華信公司之款項
      ，縱使目前無法取回，亦屬私法之債權求償問題，並不構
      成計算所得之減項，原告主張94年度投資華信公司款項
      500,000 元已血本無歸，應自其綜合所得總額減除云云，
      尚不足採。
二、執行業務所得部分：
（一）本件應適用之法條與法理：
      行為時所得稅法第14條第1 項第2 類、第3 類、第4 類、
      第10類規定：「個人之綜合所得總額，以其全年下列各類
      所得合併計算之：第1 類：……第2 類：執行業務所得：
      凡執行業務者之業務或演技收入，減除業務所房租或折舊
      、業務上使用器材設備之折舊及修理費，或收取代價提供
      顧客使用之藥品、材料等之成本、業務上雇用人員之薪資
      、執行業務之旅費及其他直接必要費用後之餘額為所得額
      。」，財政部95 年4月7 日台財稅字第09504513230 號令
      稱：「執行業務者未依法辦理結算申報，或未依法設帳記
      載並保存憑證，或未能提供證明所得額之帳簿文據者，94
      年度應依核定收入總額按下列標準計算其必要費用：一、
      ……七、經紀人：（一）……（二）一般經紀人：20% 。
      ……」，係被告為處理所得稅法第14條案件更具體化而訂
      定之技術性、細節性行政規則，與立法意旨相符，行政機
      關予以適用，自無違誤。
（二）本件原告94年度綜合所得稅結算申報，漏報其本人取自博
      亨公司之執行業務所得5,200 元，案經被告查獲，乃歸課
      其當年度綜合所得稅。原告不服，主張其查不出有此所得
      等，經被告復查決定略以，原告94年間因招攬業務取自博
      亨公司之收入6,500 元，有卷附執行業務收入未設帳電腦
      核定清單可稽，原核定以原告未能提供證明所得額之帳簿
      文據，依首揭標準減除20% 必要費用，核定執行業務所得
      5,200 元，惟博亨公司當年度實際匯款金額為6,380 元此
      有合作契約及匯款明細影本附被告卷可稽，其差額120 元
      為該公司4 次匯款所支付之手續費，尚非屬原告之收入，
      是原核定執行業務所得應變更核定為5,104 元｛（6,500
      元－120 元）×（1-20 %）｝等由，復查決定准予追減執
      行業務所得96元，尚無違誤。
三、罰鍰部分：
（一）本件應適用之法條與法理：
    １、所得稅法第15條第1 項前段規定：「納稅義務人之配偶
        ，及合於第17條規定得申報減除扶養親屬免稅額之受扶
        養親屬，有前條各類所得者，應由納稅義務人合併報繳
        。」
    ２、所得稅法第71條第1 項前段規定：「納稅義務人應於每
        年5 月1 日起至5 月31日止，填具結算申報書，向該管
        稽徵機關，申報其上一年度內構成綜合所得總額……之
        項目及數額，以及有關減免、扣除之事實，並應依其全
        年應納稅額減除……扣繳稅額及可扣抵稅額，計算其應
        納之結算稅額，於申報前自行繳納。」
    ３、98年5 月27日修正公布所得稅法第110 條第1 項規定：
        「納稅義務人已依本法規定辦理結算、決算或清算申報
        ，但對依本法規定應申報課稅之所得額有漏報或短報情
        事者，處以所漏稅額2 倍以下之罰鍰。」
（二）原告未自行申報系爭取自華信公司薪資所得、利息所得、
      執行業務所得，縱無故意亦有過失：
      按綜合所得稅之課徵係以收付實現為原則，並採自行申報
      制，納稅義務人取有所得即應自行申報，並盡查對之責，
      俾符合稅法之強行規定。本件原告及其配偶呂政平94年度
      既有系爭取自華信公司薪資所得1,991,324 元、利息所得
      243,046 元、執行業務所得5,104 元，依首揭規定即應如
      數併入94年度綜合所得稅辦理申報，然原告未依規定併入
      辦理結算申報，縱無故意亦有過失，即應論罰。
（三）原處分因按所漏稅額290,194 元處以0.2 倍之罰鍰計58,0
      38元，復查決定經重行計算結果，准予追減罰鍰2 元，揆
      諸前揭規定，並無違法。
四、從而，原處分並無違誤，訴願決定予以維持，亦屬正確。原
    告訴請撤銷，為無理由，應予駁回。
五、兩造其餘攻擊防禦方法均與本件判決結果不生影響，故不逐
    一論述，併此敘明。
據上論結，本件原告之訴為無理由，依行政訴訟法第233 條第1
項、第236 條、第195 第1 項後段、第98條第1 項前段，判決如
主文。
中　　華　　民　　國　　100　 年　　7　　 月　　28　　日
                    臺北高等行政法院第七庭
                                    法  官　畢乃俊
上為正本係照原本作成。
本件以訴訟事件所涉及之法律見解具有原則性者為限，始得於本
判決送達後20日內向本院提出上訴狀並表明上訴理由，如已於本
判決宣示後送達前提起上訴者，應於判決送達後20日內補具上訴
理由（均按他造人數附繕本），且經最高行政法院許可後方得上
訴。
中　　華　　民　　國　　100　 年　　7　　 月　　28　　日
                                     書記官  簡若芸